【裁判字號】    98,消債抗,288
【裁判日期】    990226
【裁判案由】    更生事件
【裁判全文】
臺灣臺北地方法院民事裁定           98年度消債抗字第288號
抗  告  人
即債 務 人  丙○○
上列抗告人因消費者債務清理事件聲請更生，抗告人對於中華民
國98年10月13日本院98年度消債更字第338號所為裁定，提起抗
告，本院裁定如下：
    主  文
抗告駁回。
抗告程序費用新臺幣壹仟元由抗告人負擔。
    理  由
一、抗告意旨略以：抗告人於民國95年間與最大債權銀行台北國
    際商業銀行成立協商，約定自95年6月份起，分156期，每月
    繳交新臺幣（下同）28,540元，惟抗告人每月收入為57,283
    元，還要吃飯生活，以內政部頒最低生活標準計算，每人每
    月至少要14,558元，還要扶養未成年子女周鈺涵、周鈺斐，
    每月16,000元，另外還要付民間債權人甲○○（抗告人配偶
    乙○○之父）每月7,500元，每個月最少就要38,058元，故
    抗告人之收入於扣除必要開支後，已不足清償協商條件28,5
    40元，是以抗告人無法繼續履行協商條件實因不可歸責於抗
    告人之事由，為此提起抗告等語。
二、按債務人與金融機構協商成立者，不得聲請更生或清算，但
    因不可歸責於己之事由，致履行顯有重大困難者，不在此限
    ，消費者債務清理條例第151條第5項定有明文。另按聲請更
    生或清算不合程式或不備其他要件者，法院應以裁定駁回之
    ，但其情形可以補正者，法院應定期間先命補正，復為同條
    例第8條所明定。又消費者債務清理條例前揭條文之立法意
    旨，在於債務人依金融主管機關協調成立之中華民國銀行公
    會會員辦理消費金融案件無擔保債務協商機制與金融機構成
    立之協商，係由債務人與金融機構間本於自由意志所成立之
    清償協議，債務人於協商當時，應已斟酌自身之收支狀況與
    清償能力，以決定是否同意與金融機構成立該項協議，是在
    該協議成立之後，雙方均應受協議內容之拘束，本於誠信原
    則，依協議事項加以履行，除因發生不可歸責於債務人之例
    外狀況，使其收入減少或支出增加，並導致債務人對於原協
    議方案之履行發生重大困難，否則不得任意毀諾，而依消費
    者債務清理條例聲請更生，以免債務人濫用更生程序，規避
    已協議成立債務之清償，是債務人在上開協商成立之後，倘
    欲聲請更生，應依前揭法條之規定，具體陳明並舉證有何不
    可歸責於己之事由，導致其就協商債務之履行顯有重大困難
    之情事。
三、經查：
  (一)抗告人前於95年5月9日，與最大債權銀行台北國際商業銀行
    協商成立，自95年6月起，分156期，每月清償28,540元，至
    全部清償為止，而抗告人繳款14期，於96年7月10日後即未
    繼續繳納而毀諾，有永豐銀行民事陳報狀暨所附之繳款明細
    表在卷可稽。
  (二)抗告人雖稱：其每月要付民間債權人甲○○（抗告人配偶乙
    ○○之父）每月7,500元等語，並提出借據、放款繳款存根
    、合作金庫存摺明細為證。惟借據、合作金庫存摺明細（見
    原審卷第123至127頁）固能證明甲○○於87年間確有向合作
    金庫借款284萬元，但依借據所載，其借款人為甲○○，連
    帶保證人則為乙○○，抗告人在法律上並未有何清償之義務
    ，另放款繳款存根（見原審卷第116至122頁）僅能證明甲○
    ○於97、98年間有繳交借款利息之事實，然該些利息是否即
    為抗告人所繳？亦有可疑。故抗告人就此所陳，尚難為有利
    之認定。
  (三)又依行政院主計處公告之96年度最低生活費用（以每年家庭
    收支調查，計算出平均每人每月消費支出之百分之60作為最
    低生活費），台北市每人每月最低生活費為14,881元，以抗
    告人96年平均月收入66,435元計算（抗告人96年總收入：79
    7,220元÷12＝66,435元），扣除每月依原協商條件應清償
    之金額28,540元後，尚有37,895元，顯足以支應抗告人、其
    未成年之子女周鈺涵、周鈺斐（抗告人與其配偶各負擔2分
    之1）最低生活費29,762元（14,881＋14,881×1/2＋14,881
    ×1/2＝29,762），可認抗告人於96年間在履行協商條件之
    應清償金額後，仍足可維持基本生活，然抗告人竟僅繳納至
    96年7月後即毀諾，是抗告人毀諾並非不可歸責於己，應堪
    認定，依前揭說明，抗告人聲請更生即與消費者債務清理條
    例所規定之要件不符。
  (四)從而，原審駁回抗告人更生之聲請，並無違誤，抗告人指摘
    原裁定不當，求予廢棄，為無理由，應予駁回。
四、據上論結，本件抗告為無理由，依消費者債務清理條例第15
    條，民事訴訟法第495條之1第1項、第449條第1項、第95條
    、第78條，裁定如主文。
中    華    民    國    99    年     2    月    26    日
                  民事第四庭審判長法  官  周祖民
                                  法  官  鄧德倩
                                  法  官  張文毓
以上正本係照原本作成。
本裁定不得再抗告。
中    華    民    國    99    年    2     月    26    日
                                  書記官  賴敏慧

司法院資訊處製作；財團法人民間司法改革基金會備份。
